【裁判字號】    99,司財管,20
【裁判日期】    990531
【裁判案由】    指定遺產管理人
【裁判全文】
臺灣士林地方法院民事裁定            99年度司財管字第20號
聲  請  人  臺北市政府
法定代理人  丙○○
上列聲請人聲請指定被繼承人甲○○之遺產管理人事件，本院裁
定如下：
    主  文
選任乙○○（男，民國○○年○ 月○ 日生，身分證統一編號：Ｚ000
000000號，住台北市北投區○○○路○段10巷11弄9 號4 樓）為
被繼承人甲○○（男，民國○○年○○月○ 日生，身分證統一編號：
Ｚ000000000號，生前住臺北市北投區○○○路○ 段10巷11弄9號2
樓，已於民國98年2月6 日死亡）之遺產管理人。
准對被繼承人甲○○之大陸地區以外之繼承人為承認繼承之公示
催告。
被繼承人甲○○之大陸地區以外之繼承人，應自前項公示催告最
後登載新聞紙之日起壹年貳月內承認繼承。上述期限屆滿，無繼
承人承認繼承時，被繼承人甲○○之遺產，於清償債權並交付遺
贈物後，如有剩餘即歸屬國庫。
程序費用由被繼承人甲○○之遺產負擔。
    理  由
一、按先順序繼承人均拋棄其繼承權時，由次順序之繼承人繼承
    ，其次順序繼承人有無不明或第四順序之繼承人均拋棄其繼
    承權者，準用關於無人承認繼承之規定，民法第1176條第6
    項定有明文。次按繼承開始時，繼承人有無不明，而無親屬
    會議或親屬會議未於一個月內選定遺產管理人者，利害關係
    人得聲請法院選任遺產管理人，並由法院依公示催告程序，
    定六個月以上之期限，公告繼承人，命其於期限內承認繼承
    ，民法第1177條、第1178條第1 項、第2 項規定甚明。
二、本件聲請意旨略以：被繼承人甲○○（男，民國○○年○○月○
    日生，身分證統一編號：Ｚ000000000號，生前住臺北市北投
    區○○○路○ 段10巷11弄9 號2 樓）欠繳98年使用牌照稅
    10,091元，今已逾滯納期間，尚未繳納，其遺有臺北市○○
    區○○段4 小段190 、190-1 號土地、深坑鄉○○○段大崙
    腳小段164 號等3 筆土地及車號3A-9839 車輛一輛，因被繼
    承人業於民國98年2 月6 日死亡，且其繼承人皆已拋棄繼承
    ，無法依民法1177條選任遺產管理人，以致稅捐無法徵起，
    為保障稅捐，爰依非訟事件法第149 條規定，准予指定被繼
    承人之遺產管理人等語，並提出被繼承人除戶資料查詢清單
    、繼承系統表、臺灣士林地方法院家事庭98年10月30日士院
    木家泰98年度繼字第625號函、土地登記謄本等件為證。
三、經查，被繼承人甲○○確於98年2 月6 日死亡，其繼承人均
    已拋棄繼承，且被繼承人甲○○之親屬亦未依上開期限選定
    遺產管理人，此業據聲請人提出本院拋棄繼承准予備查函影
    本為證，並經本院依職權調閱98年度繼字第625 號及第688
    號拋棄繼承全案卷核閱無訛，堪信聲請人之主張為真實。又
    聲請人既為使用牌照稅之徵收機關，自屬法律上之利害關係
    人，其聲請指定遺產管理人，即屬有據。又聲請人雖陳明選
    任財政部國有財產局為被繼承人之遺產管理人，惟查本件選
    任遺產管理人事件為非訟事件，法院不受當事人聲明之拘束
    ，且國有財產局乃公務機關，依國有財產法之規定綜理國有
    財產事務，執行事務所需預算為全國人民納稅所得，如無其
    他特殊事由考量，自不宜貿然指定國有財產局為管理人，以
    避免其代管私人遺產之管理費用無法由被繼承人之遺產歸墊
    ，導致利用全民資源負擔個人私務之支出，不符社會公平原
    則之情形發生，是本件選任國有財產局為遺產管理人尚非妥
    適。另查，被繼承人之長子乙○○固到庭表明其不願擔任被
    繼承人之遺產管理人，惟被繼承人之長子乙○○雖已聲明拋
    棄繼承，現無清償被繼承人生前所欠債務之義務，惟仍有協
    助清理遺產之社會責任，無礙於擔任遺產管理人之資格。又
    被繼承人生前雖與其配偶同住，長子乙○○未共同居住，然
    長子乙○○住在同址的四樓，且每天都會去我父母親家等情
    ，業據關係人乙○○到庭陳明在卷，並經本院核閱卷附之戶
    籍謄本無誤。乙○○既為被繼承人之子，復與被繼承人曾經
    長期同住一棟，衡情應較與被繼承人毫無關係之他人或公務
    機關，更加瞭解被繼承人之財產狀況。再佐以乙○○已到庭
    陳明其為大專畢業，學商，現在從事金融業等語（見本院99
    年5 月11日非訟事件筆錄），堪認其具相當之智識、能力足
    以擔任被繼承人之遺產管理人。本院審酌上情，認以選任乙
    ○○為被繼承人甲○○之遺產管理人為宜，並依法為承認繼
    承之公示催告。
四、依非訟事件法第157 條，裁定如主文。
五、如不服本裁定，應於裁定送達後10日內，以書狀向本院提出
    抗告狀，並繳納抗告費新臺幣1,000 元。
中    華    民    國    99    年    5     月    31    日
                  家事庭司法事務官

司法院資訊處製作；財團法人民間司法改革基金會備份。
